臺灣橋頭地方法院民事判決
111年度橋簡字第487號
原      告  古蕙瑄  
訴訟代理人  溫建明  
被      告  姚第桓  
訴訟代理人  黃永璋  
上列當事人因損害賠償案件，經原告提起刑事附帶民事訴訟（本
院111 年度交簡附民字第99號），由本院刑事庭裁定移送前來，
於中華民國111年10月13日言詞辯論終結，本院判決如下：
    主  文
被告應給付原告新臺幣40,437元，及自民國111年3月30日起至清
償日止，按週年利率百分之五計算之利息。
原告其餘之訴駁回。
訴訟費用由被告負擔十分之一，餘由原告負擔。
本判決第一項得假執行。但被告如以新臺幣40,437元為原告預供
擔保，免為假執行。
原告其餘之假執行聲請駁回。
    事實及理由
壹、程序方面按訴狀送達後，原告不得將原訴變更或追加他訴，
    但擴張或減縮應受判決事項之聲明者，不在此限，民事訴訟
    法第255條第1項第3款定有明文，查原告原起訴聲明為：被
    告應給付原告新臺幣（下同）800,000元，及自起訴狀繕本
    送達翌日起至清償日止，按週年利率5％計算之利息，有刑事
    附帶民事訴訟起訴狀可稽（附民卷第6頁），嗣於訴訟中當
    庭減縮聲明為被告應給付原告674,000元，及自起訴狀繕本
    送達翌日起至清償日止，按週年利率5％計算之利息（本院卷
    第105頁），核其所為，係減縮應受判決事項之聲明，依上
    開規定，應予准許，合先敘明。
貳、實體方面
一、原告主張：被告於民國110年3月5日17時40分許，駕駛車牌
    號碼000-0000號自用小客車（下稱肇事車輛），沿高雄市左
    營區自由四路由北往南方向行駛外側快車道，行經自由四路
    149號前時，本應注意汽車超車時，前行車減速靠邊或以手
    勢或亮右方向燈表示允讓後，後行車始得超越，超越時應顯
    示左方向燈並於前車左側保持半公尺以上之間隔超過，而依
    當時天候晴、日間自然光線、柏油路面乾燥無缺陷、道路無障
    礙物及視距良好，並無不能注意之情狀，竟疏未注意及此，未
    待前行車表示允讓，亦未於超越時顯示左方向燈及與前車左
    側保持半公尺以上之間隔，即貿然超車，適原告騎乘車號00
    0-000號普通輕型機車（溫美珍所有，已轉讓本件債權與原
    告，下稱系爭機車）沿自由四路同向外側快車道，在肇事車
    輛右前方騎行，遭肇事車輛撞擊人車倒地（下合稱系爭事故
    ），致原告受有左眉撕裂傷3公分、四肢多處擦傷之傷害（
    下稱系爭傷害）。原告因此支出醫療費用997元、系爭機車
    維修費200元、親屬看護費30,000元，且因系爭事故，人車
    倒地，受有財物損失4,240元（含眼鏡3,000元、安全帽990
    元、鏡片250元）、又因系爭傷害，受有勞動力減損20,000
    元之損失。另原告因系爭傷害，受有精神上痛苦，應得請求
    精神慰撫金618,563元。為此，依民法侵權行為之法律關係
    ，提起本件訴訟等語。爰聲明求為判決：㈠被告應給付原告6
    74,000元，及自起訴狀繕本送達翌日起至清償日止，按週年
    利率5％計算之利息；㈡願供擔保，請准宣告假執行。
二、被告則以：不爭執原告主張之侵權行為事實，對於醫療費用
    997元、系爭機車維修費200元、財物損失4,240元（含眼鏡3
    ,000元、安全帽990元、鏡片250元）均無意見。惟原告僅受
    擦傷，並無專人看護之必要，更無勞動力減損之可能，就原
    告請求看護費用、勞動力減損部分，被告並不同意。另原告
    行駛路線偏近於快車道，對於系爭事故應負二成之過失責任
    ，所請慰撫金數額過高等語置辯，並聲明：㈠原告之訴駁回
    ；㈡如受不利判決，願供擔保，請准宣告免為假執行。
三、本院得心證之理由
  ㈠按因故意或過失，不法侵害他人之權利者，負損害賠償責任
    ；不法侵害他人之身體、健康、名譽、自由、信用、隱私、
    貞操，或不法侵害其他人格法益而情節重大者，被害人雖非
    財產上之損害，亦得請求賠償相當之金額；汽車、機車或其
    他非依軌道行駛之動力車輛，在使用中加損害於他人者，駕
    駛人應賠償因此所受之損害，民法第184條第1項前段、第19
    5條第1項、第191條之2前段分別定有明文。再按汽車超車時
    ，前行車減速靠邊或以手勢或亮右方向燈表示允讓後，後行
    車始得超越。超越時應顯示左方向燈並於前車左側保持半公
    尺以上之間隔超過，行至安全距離後，再顯示右方向燈駛入
    原行路線，道路交通安全規則第101條第1項第5款定有明文
    。
  ㈡被告車輛與系爭機車於前揭時、地碰撞之事實，為兩造所不
    爭執，應堪信為真實。再者，被告因過失致原告受傷，所犯
    刑事過失傷害案件，業經本院以110年度交簡字第479號刑事
    判決判處拘役40日確定，此有上開刑事判決書附卷可稽。被
    告因過失傷害原告，致原告受有傷害，其間具有因果關係之
    事實，堪以認定。被告雖辯稱原告亦有騎車太靠近快車道上
    之過失云云，惟機車行駛之車道，應依標誌或標線之規定行
    駛；無標誌或標線者，依下列規定行駛：...二、在已劃分
    快慢車道之道路，雙向道路應在最外側快車道及慢車道行駛
    ；單行道道路應在慢車道及與慢車道相鄰之快車道行駛，道
    路交通安全規則第99條第1項第2款定有明文，觀之卷附現場
    圖（見警卷第41頁），系爭事故發生之位置在外側快車道上
    ，亦未設有禁行機車之標誌或標線，原告騎乘系爭機車在外
    側快車道上，並未違反任何交通法規，被告辯稱原告有騎乘
    在快車道上之與有過失云云，實無所據，難認可採。
  ㈢原告得求償範圍之認定：
　⒈醫療費用、系爭機車維修費及財物損失部分：
 　 原告請求醫療費用997元、系爭機車維修費200元及財物損失
    4,240元（含眼鏡3,000元、安全帽990元、鏡片250元）部分
    ，業據其提出高雄榮民總醫院診斷證明書、醫療費用收據、
    電子發票、統一發票、民泰機車材料行收據、自由商行收據
    、大昌眼鏡行高雄左營店收據等件為證（見附民卷第7至25
    頁），並為被告所不爭執，原告此部分請求，應予准許。
  ⒉看護費用部分：
　　原告固主張因系爭傷害需專人看護3天，爰請求看護費用6,0
    00元云云，惟查，原告提出之高雄榮民總醫院診斷證明書僅
    囑咐原告「若有需要應休息3天」，並未記載有專人看護之
    必要，且原告迄至本院言詞辯論終結前均未提出需專人照護
    之診斷證明，自難認原告因系爭傷害確有專人照顧之必要，
    原告此部分主張，應屬無據。
　⒊勞動能力減損部分：
　　原告固主張於系爭事故發生後，醫囑雖休息3天，但因原告
    在醫院工作，無法請假，致使原告帶傷上班，受有勞動能力
    減損部分云云，惟查，原告僅受有皮外傷，無從認定對其勞
    動能力有所減損，況原告迄至本院言詞辯論終結前均未提出
    勞動能力有所減損之證明，自難認原告因系爭傷害確有減損
    其勞動能力，原告此部分主張，應屬無據。
　⒋精神慰撫金部分：
　　按慰藉金之賠償須以人格權遭遇侵害，使精神上受有痛苦為
    必要，其核給之標準固與財產上損害之計算不同，然非不可
    斟酌雙方身分、地位及經濟狀況與加害程度，及其他各種情
    形核定相當之數額。原告因系爭事故受有系爭傷勢，身體、
    健康等人格權已受侵害，堪認精神上受有相當之痛苦，當得
    請求被告賠償非財產上之損害。爰審酌兩造當庭陳述之學經
    歷、收入情況（本院卷第106頁）及財產所得資料有兩造之
    稅務電子閘門財產所得調件明細表可稽（本院卷證物袋內）
    ，並考量本件被告所為前述侵害行為之內容、情境、原告人
    格權受侵害之程度及所受痛苦等一切情況，認原告請求618,
    563元之慰撫金，尚屬過高，應以35,000元為適當。
  5.依上開說明，原告主張因系爭事故受損，於40,437元（計算
    式:997+200+4,240＋35,000=40,437）範圍內為有理由。
四、從而，原告依侵權行為損害賠償之法律關係，請求被告給付
    40,437元，及自起訴狀繕本送達翌日即111年3月30日（見附
    民卷第27頁之送達證書）起至清償日止，按週年利率5％計算
    之利息，為有理由，應予准許，逾此範圍之請求，為無理由
    ，應予駁回。
五、本件原告勝訴部分，係就民事訴訟法第427條第1項訴訟適用
    簡易程序所為被告敗訴之判決，爰依同法第389條第1項第3
    款規定，依職權宣告假執行，原告雖陳明請准宣告假執行，
    不過係促使本院發動職權為假執行之宣告。並職權宣告被告
    如預供擔保，得免為假執行。至原告敗訴部分既經駁回，其
    假執行之聲請即失所附麗，應併予駁回。
六、本件事證已臻明確，其餘攻擊防禦方法及舉證，經核與判決
    結果不生影響，無逐一論列之必要，併予敘明。
七、訴訟費用負擔之依據：民事訴訟法第79條。
中　　華　　民　　國　　111 　年　　11　　月　　4 　　日
    　　　　　　　橋頭簡易庭　法　　　官  郭育秀
以上正本係照原本作成。
如不服本判決，應於送達後20日內，向本院提出上訴狀並表明上
訴理由，如於本判決宣示後送達前提起上訴者，應於判決送達後
20日內補提上訴理由書（須附繕本）。
中　　華　　民　　國　　111 　年　　11　　月　　7 　　日
      　　　　　　　　　　　　書　記　官  塗蕙如